【裁判字號】    95,交訴,47
【裁判日期】    950719
【裁判案由】    過失致死等
【裁判全文】
臺灣臺南地方法院刑事判決              95年度交訴字第47號
公  訴  人  臺灣臺南地方法院檢察署檢察官
被      告  乙○○
上列被告因過失致死等案件，經檢察官提起公訴（95年度調偵字
第101號），被告就犯罪事實為有罪之陳述，經本院裁定進行簡
式審判程序，本院判決如下：
    主  文
乙○○服用酒類，不能安全駕駛動力交通工具而駕駛，處有期徒
刑參月；又因過失致人於死，處有期徒刑捌月。應執行有期徒刑
拾月。緩刑參年。
    事  實
一、乙○○考領有聯結車職業駕駛執照，其係臺南縣私私立明達
    中學校車之司機，其於民國94年間曾因酒醉駕車之公共危險
    案件，經臺灣臺南地方法院檢察署檢察官以94年度緩字第62
    號為緩起訴處分，猶不知悔改，明知服用酒類不能安全駕駛
    動力交通工具者，不得駕駛動力交通工具，竟仍自94年11月
    1日晚上10時許起至翌日(2日)凌晨1時許止，在臺南縣白河
    鎮某海產店內，飲用蜂蜜酒已達不能安全駕駛之狀態下，猶
    駕駛其所有之牌照號碼AD-0061號自小客車返回臺南縣後壁
    鄉烏樹林100號家中休息。嗣於94年11月2日凌晨5時20分許
    ，酒力未消，猶處於不能安全駕駛之狀態下，竟又自其住處
    駕駛上開自小客車，沿臺南縣後壁鄉○○○○道路快車道，由
    東向西行駛，欲前往臺南縣鹽水鎮明達中學駕駛校車，於94
    年11月2日凌晨5時30分許，途經臺南縣後壁鄉福安村172線
    24.4公里處時，本應注意汽車行駛時，駕駛人應注意車前狀
    況，並隨時採取必要之安全措施，且依當時情形天候睛、已
    有晨光、柏油路面乾燥、無缺陷、無障礙物、視距良好，客
    觀上並無其不能注意之情事，詎其竟疏未注意車前狀況，仍
    以50公里左右之時速直行，適有陳慶安騎乘腳踏車（於道路
    交通安全規則之分類屬於慢車），亦疏未注意左右有無來車
    並疏未注意慢車不得侵入快車道行駛，並不得在禁止穿越地
    段穿越道路，竟在上開劃有雙黃實線禁止跨越之路段，由南
    向北侵入快車道欲穿越上開劃有雙黃實線之道路，迨乙○○
    於14公尺前發現陳慶安違規穿越道路時，雖經向右煞閃，惟
    仍煞閃不及，其AD-0061號自小客車之左前方遂撞及陳慶安
    及腳踏車之左側，致陳慶安人、車倒地，受有頭部外傷併顱
    骨骨折、顱內出血、頭皮撕裂傷、左鎖骨骨折、左肋骨骨折
    、左腳脛骨腓骨骨折及出血性休克等傷害，經乙○○報警後
    ，陳慶安被送往奇美醫院柳營分院急救，惟仍因傷重於94年
    11月2日晚上11時18分許，不治死亡。乙○○於報警後留在
    現場，並向前往現場處理交通事故之警員自首坦承本件犯行
    ，接受酒精濃度檢測及接受裁判，經警測得其吐氣酒精濃度
    高達每公升0．65毫克。
二、案經陳慶安之子甲○○告訴及臺南縣警察局白河分局報請臺
    灣臺南地方法院檢察署檢察官相驗後偵查起訴。
    理  由
一、本件係經被告乙○○於準備程序當庭表示認罪，而經本院裁
    定以簡式審判程序加以審理，則依據刑事訴訟法第273條之2
    、同法第159條第2項之規定，不適用傳聞法則有關限制證據
    能力之相關規定，合先敘明。
二、上開犯罪事實，業據被告乙○○於警詢及偵、審中坦承不諱
    ，並有酒精測定紀錄表、測試觀察紀錄表、道路交通事故現
    場圖、道路交通事故調查報告表(一)、(二)、奇美醫院柳營分院
    開具之診斷證明書各1紙及現場照片36張附卷可資佐證。被
    害人乙○○因本件車禍受有頭部外傷併顱骨骨折、顱內出血
    、頭皮撕裂傷、左鎖骨骨折、左肋骨骨折、左腳脛骨腓骨骨
    折及出血性休克等傷害，於94年11月2日晚上11時18分許，
    不治死亡，亦經臺灣臺南地方法院檢察署檢察官督同檢驗員
    相驗屬實，製有勘驗筆錄、相驗屍體證明書、驗斷書在卷可
    憑。
三、按汽車駕駛人飲用酒類或其他類似物後其吐氣所含酒精濃度
    超過每公升0.25毫克或血液中酒精濃度超過百分之0.05者，
    不得駕車，道路交通安全規則第114條第2款定有明文。又刑
    法第185條之3規定所稱之「不能安全駕駛」，係屬抽象危險
    犯，並不以發生具體危險為必要，對於飲酒後呼氣酒精濃度
    已達每公升0.55毫克（0.55MG\L），肇事率為一般正常人之
    10倍，認為已達不能安全駕車之標準，此業經法務部88年5
    月18日以法88檢字第001669號函公告週知，並有「體內酒精
    濃度與肇事率關係表」附卷可稽。被告乙○○吐氣所含之酒
    精濃度，竟高達每公升0.65毫克，其肇事率為一般正常人之
    10倍以上，足見被告駕車肇事之危險性甚高，其已達不能安
    全駕駛動力交通工具之情狀甚明。次按汽車行駛時，駕駛人
    應注意車前狀況，並隨時採取必要之安全措施；又慢車不得
    侵入快車道或人行道行駛，並不得在禁止穿越地段穿越道路
    ；雙黃實線設於路段中，用以分隔對向車道，並雙向禁止超
    車、跨越或迴轉，道路交通安全規則第94條第3項、第124條
    第3項及道路交通標誌標線號誌設置規則第149條第1項第1款
    第8目分別定有明文。被告乙○○及被害人陳慶安自應分別
    注意遵守上開規定，且依當時情形天候晴、已有晨光、柏油
    路面乾燥、無缺陷、無障礙物、視距良好，有上開現場照片
    及道路交通事故調查報告表(一)可稽，客觀上並無被告及被害
    人不能注意之情形，詎被告竟疏於注意車前狀況，仍以50公
    里左右之時速直行，被害人陳慶安亦疏未注意左右有無來車
    並疏未注意慢車不得侵入快車道行駛，並不得在禁止穿越地
    段穿越道路，竟在上開劃有雙黃實線禁止跨越之路段，由南
    向北侵入快車道欲穿越上開劃有雙黃實線之道路，遂為被告
    所駕駛之AD-0061號自小客車撞及，本件車禍之發生，被告
    及被害人均有過失，應無疑義。而依被告及被害人之過失情
    節而言，本院認被害人之行為，應係本件車禍肇事之主因；
    被告之行為，應係本件車禍肇事之次因。被告之過失行為與
    被害人之死亡間，並有相當因果關係。綜上所述，事證明確
    ，被告之犯行洵堪認定。
四、核被告乙○○所為，係犯刑法第185條之3之醉態駕駛罪及刑
    法第276條第1項之普通過失致死罪。起訴之檢察官就被告過
    失致死部分認被告係犯刑法第276條第2項之業務過失致死罪
    。惟參照司法院（84）廳刑1字第03237號法律問題研討意見
    ，認「業務過失致死罪之過失致死行為，應限於從事業務之
    人在其業務上或與業務有關之過失致死行為，本件司機既非
    於其執行業務中肇事，於（駕駛自用小客車）上班途中發生
    車禍，自僅負普通過失致死罪責即可」；臺灣高等法院暨所
    屬法院66年度法律座談會刑事類第15號亦採同一見解，即認
    為「某甲雖為（計程車）司機，然刑法第276條第2項之罪，
    須從事業務之人史足當之，本件某甲係於假日駕駛私人轎車
    攜帶妻子兒女前往風景區遊覽，並非執行職業事務，應成立
    同條第1項之普通過失致人於死罪」，有上開2則文件附卷可
    參。又刑事立法對於業務過失致死之罪責之所以採取較普通
    過失致死之罪責為重之刑罰，無非行為人在執行業務時，其
    所執行之業務或屬於較高危險之工作或屬於應負較高注意之
    義務之工作，如不提高注意即易造成第三人或大眾之危險，
    為避免此類危險之發生，故應負較高之注意義務及刑責。以
    本案而言，被告如係執行業務駕駛校車發生車禍，因校車主
    要是載送多數學生，如不提高注意即易造成多數學生之危險
    ，其自然應負較高之注意義務及刑責；若非執行業務，僅係
    私人駕駛自己之自小客車發生車禍，並無上開載送學生時如
    不提高注意即易造成多數學生危險發生之問題，而與普通人
    駕車發生車禍並無兩樣，自不能苛責被告無論在任何時間、
    任何情況下皆須保持執行業務時所應負較高之注意義務及刑
    責。查被告乙○○雖係臺南縣私私立明達中學校車之司機，
    惟其肇事時並非駕駛校車執行業務肇事，其係於上班途中駕
    駛其所有之AD-0061號自小客車欲到臺南縣私私立明達中學
    上班時發生車禍，自不得論以刑法第276條第2項之業務過失
    致死罪，本案於95年5月17日審理時，並經到庭執行職務之
    檢察官自動變更起訴法條為刑法第276條第1項之普通過失致
    死罪，附此敘明。又被告係酒醉駕車，因而致人死亡，依法
    應負刑事責任，其過失致死罪部分依道路交通管理處罰條例
    第86條第1項規定，應加重其刑。被告於肇事犯罪後，未被
    有偵查權之公務員或機關發覺前，於94年11月2日向警自首
    坦承犯行，進而接受裁判，有臺南縣警察局白河分局道路交
    通事故肇事人自首情形紀錄表附卷可稽。按行為後法律有變
    更者，適用行為時之法律。但行為後之法律有利於行為人者
    ，適用最有利於行為人之法律，刑法第2條第1項定有明文。
    查刑法第62條前段於94年2月2日修正公布，將舊法「對於未
    發覺之罪自首而受裁判者，應減輕其刑」之必減，修正為「
    對於未發覺之罪自首而受裁判者，得減輕其刑」之得減，並
    於95年7月1日生效施行，被告係於新刑法生效施行前自首，
    經比較新舊法，以舊法之規定，較有利於被告，則應依刑法
    第2條第1項前段，適用修正前刑法第62條前段規定，減輕其
    刑，其過失致死罪部分並先加後減。被告所犯上開二罪間，
    犯意各別，罪名不同，應分論併罰。審酌被告之品行、生活
    狀況普通、智識程度為高中肄業、其應負本件車禍肇事之次
    因責任、被害人應負本件車禍肇事之主因責任、被告事後已
    與被害人之家屬成立民事調解，有調解筆錄1份附卷可稽，
    以及其於94年間曾因酒醉駕車之公共危險案件，經臺灣臺南
    地方法院檢察署檢察官以94年度緩字第62號為緩起訴處分，
    猶不知悔改，再因酒醉駕車肇事，其犯罪後坦承犯行、態度
    尚佳等一切情狀，爰分別量處如主文所示之刑，並定其執行
    刑有期徒刑10月，以示懲儆。被告於73年間雖曾因過失致死
    案件被臺灣板橋地方法院判處有期徒刑6月確定，並於同年
    執行完畢，其於執行完畢後5年以內未曾受有期徒刑以上刑
    之宣告，有臺灣臺南地方法院檢察署刑案資料查註紀錄表及
    臺灣高等法院被告前案紀錄表在卷可憑。查舊刑法第74條第
    2款原規定：「前受有期徒刑以上刑之宣告，執行完畢或赦
    免後，5年以內未曾受有期徒以上刑之宣告者」，為宣告緩
    刑之要件；94年2月2日修正公布，95年7月1日生效施行之新
    刑法第74條第1項第2款則修正為：「前因故意犯罪受有期徒
    刑以上刑之宣告，執行完畢或赦免後，5年以內未曾因故意
    犯罪受有期徒刑以上刑之宣告者」，為宣告緩刑之要件。本
    件被告所犯刑法第185條之3之醉態駕駛罪係屬故意犯，其所
    犯刑法第276條第1項之普通過失致死罪係屬過失犯，比較新
    舊法，新刑法第74條第1項第2款所為之緩刑宣告較不利於行
    為人，依刑法第2條第1項前段，應適用修正前刑法第74條第
    1款規定宣告緩刑較有利於被告。被告經此教訓後，應知所
    警惕，信無再犯之虞，本院因認所宣告之刑以暫不執行為適
    當，爰依修正前刑法第74條第1款規定併諭知緩刑3年，以勵
    自新。
據上論斷，應依刑事訴訟法第273條之1第1項、第299條第1項前
段，刑法第2條第1項前段、第185條之3、第276條第2項、第51條
第5款、修正前刑法第62條前段、第74條第1款，道路交通管理處
罰條例第86條第1項，罰金罰鍰提高標準條例第1條前段，判決如
主文。
本案經檢察官丙○○到庭執行職務
中    華    民    國    95    年    7    月    19    日
                  刑事第七庭    法  官  林勝利
以上正本證明與原本無異。
如不服本判決，應於判決送達後10日內，向本院提出上訴狀。
                                書記官  陳金堂
中    華    民    國    95    年    7    月    19    日
附錄本案論罪科刑法條全文：
中華民國刑法第185條之3
服用毒品、麻醉藥品、酒類或其他相類之物，不能安全駕駛動力
交通工具而駕駛者，處1年以下有期徒刑、拘役或3萬元以下罰金
。
中華民國刑法第276條
因過失致人於死者，處2年以下有期徒刑、拘役或2千元以下罰金
。
從事業務之人，因業務上之過失犯前項之罪者，處5年以下有期
徒刑或拘役，得併科3千元以下罰金。


司法院資訊處製作；財團法人民間司法改革基金會備份。
